【裁判字號】    98,上易,1251
【裁判日期】    980721
【裁判案由】    詐欺
【裁判全文】
臺灣高等法院刑事判決                98年度上易字第1251號
上  訴  人
即  被  告  甲○○原名丙○○.
                      之2
選任辯護人  蔡明熙律師
上列上訴人因詐欺案件，不服臺灣士林地方法院96年度易字第
2032號，中華民國98年1月23日第一審判決（起訴案號：臺灣士
林地方法院檢察署96年度偵字第8763、11071號、第11788號、
12711號 ），提起上訴，本院判決如下：
    主  文
上訴駁回。
    事  實
一、甲○○（原名丙○○，下稱丙○○）前因詐欺案件，經臺灣
    高等法院以民國93年度上易字第244號判決處有期徒刑10月
    確定，又因侵占案件，經原審以93年度易字第186號判決處
    有期徒刑3月確定，經合併定執行刑為有期徒刑1年，於94
    年6月28日縮短刑期執行完畢出監。詎渠仍不知悔改，因綽
    號「土狗」之涂建國（檢察官另案偵查中）及大陸地區年籍
    姓名不詳之成年男女（下稱涂建國等詐欺集團）與丁○○共
    謀組成詐騙集團後，涂建國便指示丁○○代為尋找人頭帳戶
    ，丁○○（已經原審判處有期徒刑1年2確定）乃於96年4月
    25 日撥電予丙○○，請丙○○代為尋找人頭帳戶，並約定
    丙○○可以此分領詐騙金額之利益，丙○○旋撥電給舊識戊○○（已經原審判處有期徒刑1年2月確定），告知上情，並
    要求戊○○前往申辦華南商業銀行帳戶，丙○○、戊○○、
    丁○○等人即與涂建國等詐欺集團基於意圖為自己不法所有
    之共同犯意聯絡。由戊○○先行至華南商業銀行大同分行申
    辦帳號：000000000000號之帳戶後，將存褶交予丙○○，戊○○則自行持有提款卡，丙○○並將戊○○上開帳戶帳號傳
    簡訊告訴丁○○，丁○○再傳簡訊告知涂建國。其後，丙○○遂於每日銀行上班時間搭載戊○○至住家附近7-11超商等
    候丁○○通知領款。同一時間，上開詐騙集團內姓名、年籍
    不詳，自稱臺北富邦銀行忠孝分行之「林芳美」女子，於96
    年4月30日中午，撥打彰化縣彰化市○○○路110之3號8樓乙○○住處內之「00-0000000」電話，向乙○○詐稱：其帳戶
    遭人請領提款卡盜刷，為保障其權益，應與金融犯罪調查科
    之「蔣官燕」聯絡云云，復留「蔣官燕」聯絡電話號碼「
    000000000000000」，乙○○不疑有他，即撥上述電話與詐
    騙集團內姓名、年籍不詳，自稱「蔣官燕」之女子聯繫，「
    蔣官燕」要乙○○備妥存摺及印章，並告知會有行政院金管
    會人員與其聯繫，且稱5月1日係勞動節，待5月2日方與乙○○聯絡云云，以取信乙○○。嗣於96年5月2日乙○○接獲該
    詐騙集團內姓名、年籍不詳，自稱為行政院金管會「黃宏德
    主任」之男子來電訛稱：為保護乙○○之帳戶存款，提供「
    戊○○檢察官」開設之「華南銀行大同分行00000000 0000
    、戊○○」帳戶，乙○○應將其帳戶存款匯至該帳戶內，以
    保護其帳戶存款，「黃宏德」並留下電話「00000000000000
    0」供其聯繫，致使乙○○陷於錯誤，依「黃宏德」指示於
    96年5月2日10時45分許，至國泰世華銀行彰化分行匯款新臺
    幣（下同）208萬元至「戊○○」之前開帳戶。而丁○○於
    同日8時許即撥打電話告知丙○○早上會有款項匯入，丙○○便開車搭載戊○○及不知情之林南易（已由原審另行審結
    判決無罪）前往位於臺北市大同區○○○路○段276號華南商
    業銀行大同分行前等候，迨丁○○撥打電話告知丙○○已獲
    匯款後，戊○○於同日11時29分許先至該銀行提款機查詢餘
    額得知有208萬元匯入後，再由丙○○告知丁○○數額，丁○○即指示臨櫃領款，丙○○再指示戊○○臨櫃提領200萬
    元，戊○○將領取之200萬元裝入丙○○交付之袋子，上車
    後將袋子拿給丙○○，丙○○再駕車前往鄰近之臺北市大同
    區○○○路○段192號臺北富邦銀行大同分行，指示戊○○至
    提款機領取剩餘之8萬元，戊○○便於同日11時34分許分4次
    領得8萬元，得手後在車上將8萬元交付丙○○，丙○○要戊○○自己數3萬元留下，隨即載戊○○返回其住處，並告訴
    戊○○下午還有款項匯入。乙○○於同日12時49分及14時34
    分許，又分別自彰化光復路郵局及彰化南郭郵局，匯款200
    萬、58萬元至戊○○前開帳戶內，「蔣官燕」及「黃宏德」
    並一再與乙○○聯繫，確認其已匯款，且於確認後告知涂建
    國，涂建國再告知丁○○，丁○○再於同日13時許以電話告
    知丙○○又有款項匯入，丙○○便與不知情之林南易再前往
    搭載戊○○至華南商業銀行大同分行，亦循之前模式先由戊○○至提款機查詢餘額確認匯入金額為200萬元後，於同日
    13時10分再臨櫃領取200萬元，並將200萬元裝入袋子上車交
    給丙○○，丙○○再數3萬元交付戊○○，再告知戊○○稍
    後又有款項匯入。嗣丙○○復搭載不知情之林南易與戊○○
    相約在臺北市大同區○○○路與大龍街口見面，告訴戊○○
    還有50幾萬元匯款進來，這50幾萬元均歸戊○○所有，丙○○即私自將取得之402萬元獨吞，經丁○○追討，丙○○之
    母代丙○○交付丁○○100萬元，丁○○再將100萬元轉交涂
    建國。而戊○○則於同年月3日凌晨零時3分許，自行前往臺
    北縣三重市○○路○段380號之玉山商業銀行三重分行提款機
    領得10萬元，復至臺北市○○區○○街某提款機欲再提款時
    ，因乙○○於同日將上情告知子女知悉受騙後，提起告訴暨
    保全證據，並報警將該帳戶凍結，戊○○始未提款成功，而
    乙○○發現該帳戶尚有46萬4699元未遭詐欺集團之人提領後
    ，調閱華南銀行大同分行之提款資料及錄影帶，發現同年月
    2 日11時許及同日14時45分許，有1名男子至華南銀行大同
    分行臨櫃提款200萬元，經行員對照身分證資料及比對錄影
    帶影像後，確認為該帳戶開戶之人即戊○○無訛，始於同年
    6 月20日20時許，在臺北縣三重市○○街262號拘提戊○○
    到案，並循線於同年9月4日16時30分許，分別在臺北縣蘆洲
    市○○○道42號2樓將丙○○拘提到案，於同年10月12日將
    丁○○拘提到案，始查悉上情。
二、案經乙○○告訴由台北市政府警察局大同分局報告臺灣士林
    地方法院檢察署檢察官偵查起訴。
    理  由
一、本案援用下述被告以外之人於審判外之陳述，被告及辯護人
    於本院準備程序及審理地期日均同意作為證據，本院審酌該
    等證據作成之情況，並無不適當之情，依刑事訴訟法第159
    條之5第1項之規定，自有證據能力，核先敘明。
二、訊據被上訴人即被告丙○○對於事實欄所載之時、地委請戊○○開戶，並依丁○○之指示，夥同戊○○提款，及提領之
    款項係照娥遭詐團施詐致匯入戊○○上述帳戶內之事實，均
    直承不諱，惟矢口否認有詐欺犯行，辯稱：伊不認識涂建國
    ，亦未參與詐騙被害人乙○○云云。經查：上揭事實欄所載
    被告與戊○○參與擔任車手，依丁○○之指示提領被害人匯
    入詐騙集團指定帳戶款項之共同詐欺事實，已據被告於原審
    準備程序及審理時自白不諱，核與共同被告即證人戊○○、
    丁○○於原審之證述、證人即被害人乙○○於警詢之指證，
    若合符節，並有彰化站內郵局戶名乙○○帳號000000000000
    00號帳戶存摺本、郵局跨行匯款申請書2張、國泰世華銀行
    彰化分行戶名乙○○帳號000000000000號帳戶存摺1本、匯
    出匯款回條1張，戊○○帳戶提領明細、華南商業銀行存款
    往來項目申請書、認證書、華南銀行大同分行之翻拍錄影帶
    、翻拍照片6張、戊○○為警逮捕後拍攝之照片5張、臺北市
    政府警察局大同分局現場勘查報告（含採證照片及指紋資料
    ）警政署刑事警察局96年6月21日刑紋字第0960091192號鑑
    定書附卷可稽，被告上揭自白核與事實相符。被告於本院審
    理時雖推翻原審認罪之自白，改上開情詞置辯。惟按刑法之
    共同正犯，除同謀犯僅以其參與犯罪之謀議為其犯罪構成要
    件外，一般共同正犯，係採客觀主義，以共同實施構成犯罪
    事實之行為為成立要件，共犯相互間，若有共同實施犯罪行
    為之意思，雖祇分擔一部分行為，仍應就全部犯罪事實共同
    負責所（最高法院89年度台上字第2531號判決意旨參照）查
    ，被告於原審已自承：「‧‧丁○○說有一條賺錢的門路，
    要委請找人頭，我可以抽百分之十的佣金，我就問他是詐騙
    的，他就說是，我就說好，但我一時找不到人，就找戊○○
    。‧‧」（見原審卷第19頁）；復坦承有幫詐騙集團擔任車
    手等語（見原審卷第54頁）顯然對於時下詐騙集團以收購人
    頭帳戶，並以車手提領詐騙款項之犯罪手法，知之甚詳，仍
    允諾為之，並積極覓得同案被告戊○○開立帳戶，進而接受
    丁○○指示陪同戊○○提領被害人匯入之款項，依上說明，
    其與詐集團成員間，縱無直接之連繫，仍有其間接之犯意聯
    絡，及收取詐騙款項之行為分擔至明，其上開辯解，殊難執
    為有利之認定。本件事證明確，被告上揭詐欺犯行，洵堪認
    定。
三、核被告林璟峻所為，係犯刑法第339條第1項之詐欺取財罪。
    被告林璟峻與丁○○、戊○○、涂建國及大陸地區年籍姓名
    不詳自稱「林芳美」、「蔣官燕」、「黃宏德」等之成年男
    女間，有犯意聯絡及事實欄所載之行為分擔，為共同正犯。
    被告林璟峻有犯罪事實欄所載有期徒刑執行完畢前科，有本
    院被告前案紀錄表在卷可稽，茲於5年內，故意再犯本案有
    期徒刑以上刑之罪，為累犯，應依刑法第47 條第1項規定，
    加重其刑。原審同此認定，援引刑法第28 條、第339條第1
    項、第47條第1項，刑法施行法第1條之1，並審酌公訴意旨
    向求處被告有期徒刑2年，及其年輕力壯，不思以正當途徑
    賺取財物，竟與涂建國等人共組橫跨臺灣與大陸地區之詐欺
    集團，詐欺無辜被害人致受數百萬元之財物損失，對社會治
    安戕害甚巨，雖已坦承犯行，並與被害人乙○○達成民事上
    和解，有附帶民事訴訟和解筆錄1份存卷可參，但被告領用
    額更達402萬元，竟皆分文不願賠償被害人，及被告於本案
    之行為分擔情節等一切情狀，認公訴人求刑尚稱允妥，量處
    有期徒刑2年，認事用法，均無違誤，量刑亦屬妥適，被告
    上訴翻異原審自白，否認犯罪，為無理由，自應予駁回。
據上論斷，應依刑事訴訟法第368條，判決如主文。
本案經檢察官王清杰到庭執行職務。
中    華    民    國    98    年    7     月    21    日
                  刑事第二十二庭審判長法  官  何菁莪
                                      法  官  洪于智
                                      法  官  江振義
以上正本證明與原本無異。
不得上訴。
                                      書記官  陳韋杉
中    華    民    國    98    年    7     月    23    日
中華民國刑法第339條
（普通詐欺罪）
意圖為自己或第三人不法之所有，以詐術使人將本人或第三人之
物交付者，處5年以下有期徒刑、拘役或科或併科1千元以下罰金
。
以前項方法得財產上不法之利益或使第三人得之者，亦同。
前二項之未遂犯罰之。


司法院資訊處製作；財團法人民間司法改革基金會備份。
